【裁判字號】    98,簡上,861
【裁判日期】    981006
【裁判案由】    竊盜
【裁判全文】
臺灣板橋地方法院刑事判決             98年度簡上字第861號
上  訴  人
即  被  告  甲○○
上列上訴人因竊盜案件，不服本院98年度簡字第3711號中華民國
98年5 月27日第一審判決（聲請簡易判決處刑案號：98年度偵字
第8528 號），提起上訴，本院管轄之第二審合議庭判決如下：
    主  文
原判決撤銷。
甲○○竊盜，處罰金新臺幣肆仟元，如易服勞役，以新臺幣壹仟
元折算壹日。緩刑貳年。
    事  實
一、甲○○意圖為自己不法之所有，於民國98年3 月14日11時15
    分許，在臺北縣永和市○○路46巷56號地下室之愛買量販店
    內，徒手竊取該店所有之美國冷藏安格斯黑牛牛條1 包（價
    值新臺幣280 元），得手後藏置其衣服內之夾層，並另持水
    餃1 包至櫃檯結帳，嗣該店之保全人員乙○○發覺，報警查
    獲，始查悉上情。
二、案經臺北縣政府警察局永和分局報請臺灣板橋地方法院檢察
    署檢察官偵查聲請簡易判決處刑。
    理  由
一、按被告以外之人（含證人、鑑定人、告訴人、被害人、共同
    被告等）於審判外之陳述雖不符刑事訴訟法第159 條之1 至
    之4 等4 條之規定，而經當事人於審判程序同意作為證據，
    法院審酌該言詞陳述或書面陳述作成時之情況，認為適當者
    ，亦得為證據，刑事訴訟法第159 條之5 第1 項定有明文。
    其立法意旨在於傳聞證據未經當事人之反對詰問予以核實，
    原則上先予排除，惟若當事人已放棄反對詰問權，於審判程
    序中表明同意該等傳聞證據可作為證據；基於尊重當事人對
    傳聞證據之處分權，及證據資料愈豐富，愈有助於真實發見
    之理念，且強化言詞辯論主義，使訴訟程序得以順暢進行，
    上開傳聞證據亦均具有證據能力。本件證人乙○○於警詢中
    之證述、臺北縣政府警察局永和分局扣押筆錄及扣押物品目
    錄表，均具有被告以外之人於審判外陳述之性質，被告甲○
    ○於本院準備程序及審理時已表示對於全案卷證之證據能力
    均無意見，依刑事訴訟法第159 條之5 之規定，本院斟酌該
    等證據並非非法取得，亦無證明力明顯過低之情形，是該等
    證據，均得採為證據。
二、訊據被告固坦承於上開時、地，有將愛買量販店所有之美國
    冷藏安格斯黑牛牛條1 包，藏置其衣服內之夾層乙情，惟矢
    口否認有何竊盜犯行，並辯稱：其當時因生病有服用藥物，
    致其神智不清，所以才會有上開之行為。然查：
(一)前揭事實，業據證人即愛買量販店保全人員乙○○於警詢中
    證述綦詳，核與被告於警詢、偵訊中之供述相符，復有贓物
    認領保管單1 紙、臺北縣政府警察局永和分局扣押筆錄及扣
    押物品目錄表各1 份在卷可按。
(二)被告雖另以行為時有精神障礙之情為由置辯，並提出長庚紀
    念醫院診斷證明書、長庚紀念醫院藥袋9 個、行政院國軍退
    除役官兵輔導委員會台北榮民總醫院藥袋9 個為證。惟查，
    被告於行為當時，既能知悉水餃為待結帳之商品，並至櫃檯
    完成結帳程序，顯然能明確認知其身處商店內，必須就選定
    之商品持往櫃臺付款結帳後始能攜離賣場，復從其刻意將價
    高之冷藏安格斯黑牛牛條1 包藏放在衣服內加以掩蓋以觀，
    足認其行為當時並無因精神障礙致不能辨識行為違法或欠缺
    依其辨識而行為之能力，亦或是此能力已因其精神障礙而顯
    著減低之程度，是應堪認定被告犯罪時具有完全之責任能力
    ，被告所辯尚無可採。
(三)綜上，本件事證已臻明確，被告犯行洵堪認定，應予論罪科
    刑。
三、核被告所為，係犯刑法第320 條第1 項之普通竊盜罪。又被
    告行為時為年滿80歲之人，依刑法第18條第3 項，減輕其刑
    。原審詳為審酌，認被告事證明確予以論科，固非無見，惟
    ：(一)被告行為時，其年紀已滿80歲，依刑法第18條第3 項之
    規定，得減輕其刑，原審判決漏未審酌，尚有未洽，(二)又刑
    法施行法第1 條之1 業於95年6 月14日公布施行，已明白揭
    櫫94年1 月7 日刑法修正施行後，刑法分則編所定罰金之貨
    幣單位為新台幣，惟原審判決之主文僅載「處罰金陸仟元」
    ，究係處「銀元」陸仟元亦或「新台幣」陸仟元，容有未明
    之處，亦有未當，是本件被告上訴否認犯罪雖為無理由，惟
    原審判決既有上開可議之處，自屬無可維持，應由本院合議
    庭將原審判決予以撤銷改判。爰審酌被告之素行尚佳，且其
    年歲已高、智識能力有限，復衡以竊取之財物價值尚微，再
    其犯後已與告訴人達成和解等一切情狀，酌情量處如主文所
    示之刑，並諭知易服勞役之折算標準，以資懲儆。末查，被
    告前未曾受有期徒刑以上刑之宣告，有臺灣高等法院被告前
    案紀錄表一份可稽，其僅因一時失慮而罹刑典，且已賠償告
    訴人公司之損失，此有遠百企業股份有限公司永和分行開立
    之發票一紙、和解書一份附卷足憑，被告歷此偵、審訴訟程
    序及刑之宣告教訓，當知所警惕，信無再犯之虞，本院因認
    對於被告所宣告之刑，以暫不執行為適當，爰宣告緩刑二年
    ，用啟自新，以勵來茲。
據上論斷，應依刑事訴訟法第455 條之1 第1 項、第3 項、第36
9 條第1 項前段、第364 條、第299 條第1 項前段，刑法第320
條第1 項、第18條第3 項、第42條第3 項、第74條第1 項第1 款
，刑法施行法第1 條之1第1項、第2項前段 ，判決如主文。
本案經檢察官李超偉到庭執行職務。
中    華    民    國    98    年    10     月    6    日
                  刑事第二庭  審判長法  官  李釱任
                                    法  官  彭全曄
                                    法  官  陳正偉
上列正本證明與原本無異。
不得上訴。
                                    書記官  江文彬
中    華    民    國    98    年    10     月    6    日
附錄本案論罪科刑法條全文
刑法第320 條第1 項
意圖為自己或第三人不法之所有，而竊取他人之動產者，為竊盜
罪，處五年以下有期徒刑、拘役或五百元以下罰金。


司法院資訊處製作；財團法人民間司法改革基金會備份。
